【裁判字號】    97,訴,5294
【裁判日期】    980331
【裁判案由】    毒品危害防制條例
【裁判全文】
臺灣板橋地方法院刑事判決              97年度訴字第5294號
公  訴  人  臺灣板橋地方法院檢察署檢察官
被      告  甲○○
上列被告因違反毒品危害防制條例案件，經檢察官提起公訴（97
年度毒偵字第8411號），被告於準備程序中就被訴事實為有罪之
陳述，經本院合議庭裁定改以簡式審判程序審理，判決如下：
    主  文
甲○○施用第一級毒品，累犯，處有期徒刑捌月；又施用第二級
毒品，累犯，處有期徒刑陸月。應執行有期徒刑壹年。
    事  實
一、甲○○前於民國90年間因施用毒品案件，經臺灣臺北地方法
    院以90年度毒聲字第518 號裁定送觀察、勒戒，因認無繼續
    施用毒品傾向，嗣於90年8 月22日釋放出所，並經臺灣臺北
    地方法院檢察署檢察官於翌日以90年度毒偵字第37號為不起
    訴處分確定；又於93年間因施用毒品案件，經本院以95年度
    簡字第5850號判處有期徒刑3 月確定，嗣於96年3 月10日縮
    刑期滿執行完畢。詎仍不知戒除毒癮，竟於觀察勒戒、刑事
    科刑處罰後，分別基於施用第一級毒品海洛因及第二級毒品
    甲基安非他命（起訴書略載為安非他命）之犯意，先於97年
    10月7 日14、15時許，在其位於臺北縣永和市○○路上之某
    友人住處內，將海洛因摻入香菸內點燃吸食煙霧之方式，施
    用第一級毒品海洛因1 次；再於施用完海洛因後約1 小時，
    在上開地點，將甲基安命置於玻璃球內點火燒烤吸食煙霧之
    方式，施用甲基安非他命1 次（起訴書略載施用海洛因及甲
    基安非他命之時間及地點部分，均予更正）。嗣於97年10月
    7 日23時25分許，因搭載同行經通緝之友人周永淼駕駛車牌
    號碼HA－3966號自用小客車，行經臺北縣土城市○○路上永
    寧捷運站前，而為警攔查，並當場於車內及周永淼身上扣得
    海洛因2 包及甲基安非他命1 包之物品；復徵得甲○○之同
    意採尿送驗，檢驗結果呈嗎啡、甲基安非他命反應，而查悉
    上情。
二、案經臺北縣政府警察局新店分局報告臺灣板橋地方法院檢察
    署檢察官偵查起訴。
    理  由
一、本案被告甲○○所犯為死刑、無期徒刑或最輕本刑為3 年以
    上有期徒刑以外之罪，其於準備程序中就被訴事實為有罪之
    陳述，經法官告知簡式審判程序之旨，並聽取公訴人之意見
    後，依刑事訴訟法第273 條之1 第1 項規定，裁定由受命法
    官獨任進行簡式審判程序，合先敘明。
二、上開事實，業據被告甲○○於本院審理時坦承不諱，且被告
    為警查獲時採尿送驗結果，呈嗎啡（即海洛因水解後之反應
    ）、甲基安非他命之陽性反應，有臺北縣政府警察局新店分
    局查獲毒品危害防制條例案被移送者姓名代碼對照表、臺灣
    檢驗科技股份有限公司96年2 月1 日KＺ000000000000號濫用
    藥物檢驗報告各1 紙在卷可證（見97年度毒偵字第8411號卷
    第33、52頁）；上述鑑驗結果，係檢驗機關本於專業知識及
    以精密儀器科學檢驗方法所得之結論，自可憑信，足見被告
    自白與事實相符，堪以採信。
三、按毒品危害防制條例於92年7 月9 日修正公布，其中第20條
    、第23條將施用毒品之刑事處遇程序，區分為「初犯」、「
    5 年內再犯」、「5 年後再犯」，而依立法理由觀之，僅限
    於「初犯」、「5 年後再犯」，始應先經觀察、勒戒或強制
    戒治程序，倘被告於5 年內已再犯，經依法追訴處罰，縱其
    第三次（或第三次以上）再度施用毒品之時間，在初犯經觀
    察、勒戒或強制戒治執行完畢釋放5 年以後，已不合於「5
    年後再犯」之規定，且因已於「5 年內再犯」，顯見其再犯
    率甚高，原實施觀察、勒戒或強制戒治，已無法收其實效，
    即應依該條例第10條規定處罰，最高法院95年5 月9 日95年
    度第七次及97年9 月9 日97年度第五次刑事庭會議決議可資
    參照。經查，被告前於90年間因施用毒品案件，經臺灣臺北
    地方法院以90年度毒聲字第518 號裁定送觀察、勒戒，因認
    無繼續施用毒品傾向，嗣於90年8 月22日釋放出所，並經臺
    灣臺北地方法院檢察署檢察官於翌日以90年度毒偵字第37號
    為不起訴處分確定；又於93年間因施用毒品案件，經本院以
    95年度簡字第5850號判處有期徒刑3 月確定，嗣於96年3 月
    10日縮刑期滿執行完畢，此有臺灣板橋地方法院檢察署刑案
    資料查註紀錄表、全國施用毒品案件紀錄表及臺灣高等法院
    被告前案紀錄表各1 份在卷可參。是被告於觀察勒戒執行完
    畢釋放後，5 年內已再犯施用毒品案件，經本院判處罪刑確
    定，則其再犯本件施用毒品案件，即非屬該條例第20條第3
    項所稱「5 年後再犯」之情形，檢察官自應依法追訴。從而
    ，本件事證明確，被告犯行應堪認定。
四、查海洛因及甲基安非他命分屬毒品危害防制條例第2 條第2
    項第1 款、第2 款所稱之第一級、第二級毒品，均不得持有
    、施用，被告竟持以施用，核其所為，係犯同條例第10條第
    1 項之施用第一級毒品罪及同條例第2 項之施用第二級毒品
    罪。其施用前持有海洛因及甲基安非他命之低度行為，應為
    施用之高度行為所吸收，均不另論罪。查被告前於93年間因
    施用毒品案件，經本院以95年度簡字第5850號判處有期徒刑
    3 月確定，嗣於96年3 月10日縮刑期滿執行完畢，有臺灣板
    橋地方法院檢察署刑案資料查註紀錄表及臺灣高等法院被告
    前案紀錄表各1 份在卷可按，其受有期徒刑之執行完畢後，
    5 年之內故意再犯有期徒刑以上之上述2 罪，皆為累犯，均
    應依刑法第47條第1 項之規定加重其刑。其所犯上述2 罪，
    犯意各別，行為互異，應予分別論罪，合併處罰。爰審酌被
    告素行、智識程度，其經觀察勒戒、強制戒治後，仍未能戒
    除毒癮，顯見其無戒毒悔改之意，惟其施用毒品毒品之次數
    各僅1 次、犯罪後坦認犯行，態度尚稱良好等一切情狀，分
    別量處如主文所示之刑，並定其應執行之刑。
五、至扣案之米白色粉末2 包（驗餘淨重0.802 公克）及白色透
    明結晶1 包（驗餘淨重0.2967公克），經送交通部民用航空
    局航空醫務中心毒品鑑定結果，固分別為第一級毒品海洛因
    及第二級毒品甲基安非他命，惟均係為查獲當時同行之周永
    淼所有之物，業據被告及周永淼分別供明在卷（見同上偵卷
    第10、16頁），且上開扣案物品，依卷內事證亦無從認定與
    被告本案施用毒品有所關連，故不併予宣告沒收銷燬。
據上論斷，應依刑事訴訟法第273 條之1 第1 項、第299 條第1
項前段，毒品危害防制條例第10條第1 項、第2 項，刑法第11條
前段、第47條第1 項、第51條第5 款，判決如主文。
本案經檢察官連思藩到庭執行職務
中    華    民    國    98    年    3     月    31    日
                  刑事第十四庭  法  官  陳海寧
以上正本證明與原本無異。
如不服本判決，應於收受本判決送達後10日內，向本院提出上訴
書狀，其未敘述上訴理由者，並得於提起上訴後10日內向本院補
提理由書狀（均須按他造當事人之人數附繕本）「切勿逕送上級
法院」。
                                書記官  潘佳欣
中    華    民    國    98    年    3     月    31    日
附錄本案論罪科刑法條
毒品危害防制條例第10條
施用第一級毒品者，處 6 月以上 5 年以下有期徒刑。
施用第二級毒品者，處 3 年以下有期徒刑。


司法院資訊處製作；財團法人民間司法改革基金會備份。
